臺灣臺北地方法院民事判決　　　　　　　　　　　　九十二年度訴字第三七二六號
　　原　　　告　己○○
　　被　　　告　戊○○
　　訴訟代理人　張立業律師
　　複 代理 人　趙佑全律師
　　　　　　　　乙○○
右當事人間請求侵權行為損害賠償事件，本院於中華民國九十三年十一月十日言詞辯
論終結，判決如下：
    主      文
原告之訴駁回。
訴訟費用由原告負擔。
    事實及理由
一原告起訴主張：原告向被告承租門牌號碼台北市○○路○段六十號三樓房屋（下稱
  系爭房屋），租賃期間自九十一年一月十日起至九十二年一月九日止，系爭房屋原
  未漏水，因系爭房屋同棟之六十號及六十二號一樓房屋漏水需要抓漏，被告不顧原
  告之提醒，竟於九十一年十二月十六日請水電工即訴外人丙○○至系爭房屋拆除廁
  所馬桶及馬桶下平台，抓漏結果並非系爭房屋漏水，而係同棟六十二號三樓房屋漏
  水，之後丙○○把馬桶裝回，但並未將平台回復原狀，致系爭房屋發生漏水現象，
  雖經原告向被告反應，被告未即時處理，造成原告所繪畫作「歲月」因而受損，爰
  依侵權行為法則請求被告賠償金錢新台幣（下同）一百二十萬元，又原告因該畫作
  受損亦受有精神上之痛苦，並請求精神慰撫金二十萬元等情。並聲明：被告應給付
  原告一百四十萬元。
二被告則以：被告為興隆路六十號二樓及系爭房屋之所有權人，因同棟六十號及六十
  二號一樓之房屋漏水，經請丙○○查看漏水原因發現係同棟二、三樓廁所漏水所致
  ，被告乃與鄰人商請丙○○為必要之修繕工程，被告對於該修繕工程於定作或指示
  上並無過失，依民法第一百八十九條規定，自不須負侵權行為損害賠償責任。又系
  爭房屋廁所之馬桶下平台係為方便下方排管安置並不具防水功能，該平台內水管因
  建材老化及地震等因素已滲水積存於內而造成漏水，縱因拆除時有部分積水滲至浴
  缸下方，惟該平台內之積水是否會滲至浴缸下方再滲過隔間牆致滲水損毀畫作，非
  屬被告所得預見，被告應不具故意或過失。且系爭房屋廁所之馬桶下平台拆除與房
  屋漏水造成原告畫作受損間並無相當因果關係，原告請求被告負侵權行為損害賠償
  責任，並無理由。退步言之，縱認被告應負責賠償，依中華民國畫廊協會鑑定結果
  ，該畫作之受損原因係局部因水漬留有污痕及長年濕氣長霉，並因而減損五萬元之
  價值，而所謂長年濕氣長霉受損部分，與系爭房屋漏水並無直接因果關係，是原告
  所受之損害應為二萬五千元，逾此部分之請求即非有據。再者，原告未將其畫作妥
  善安置收藏，亦與有過失，應負擔部分過失責任，且物之毀損不屬非財產上損害賠
  償客體，原告不得請求慰撫金等語資為抗辯。並聲明：原告之訴駁回。
三查兩造曾於九十年十二月十四日簽訂房屋租賃契約，由被告將系爭房屋出租與原告
  ，租賃期間自九十一年一月十日起至九十二年一月九日止。因系爭房屋同棟之六十
  號及六十二號一樓房屋漏水需要抓漏，被告曾於九十一年十二月十六日請水電工丙
  ○○至系爭房屋拆除廁所馬桶及馬桶下平台，抓漏結果並非系爭房屋漏水，之後丙
  ○○把馬桶裝回，但馬桶下之平台並未回復原狀。原告嗣於九十一年十二月二十六
  日向被告反應系爭房屋漏水，被告請丙○○去檢視看，惟丙○○因當日有其他工程
  故未前去等事實，為兩造所不爭執（見本院卷第六０頁），並經原告提出照片、房
  屋租賃契約書、存證信函為證（見本院卷第十至十六頁、第四０、四一頁），堪信
  為真實。
四原告主張因被告僱工拆除系爭房屋廁所之馬桶及馬桶下平台未予修復，致房屋發生
  漏水，造成其畫作「歲月」受損，被告應負侵權行為損害賠償責任，為被告所否認
  ，並以前揭情詞置辯。則本件兩造爭執之點首在：(一)系爭房屋漏水與被告僱工拆除
  馬桶及馬桶下平台未予修復有無因果關係？(二)被告是否有故意或過失？經查：
  (一)本院依原告聲請送台北市建築師公會鑑定系爭房屋漏水原因，其結果為：「經所
    有權人及申請人，同意雇工拆除浴缸下方之磚牆（照片十三），發現隔間磚牆面
    上潮濕（照片十五），另一側牆腳當時現狀（照片十七）。之後，於浴缸下方澆
    水（照片十六），發現有積水現象，經十分鐘後，另一側牆腳開始有滲水現象發
    生（照片十八）。經研判，係因外側馬桶及平台拆除後，致使原馬桶及平台的積
    水滲至浴缸下方，又因隔牆為紅磚牆，僅外層有水泥粉刷並未施作防水層，致使
    積水滲出牆外，形成走道積水，造成房屋漏水情形。」此有該會九十三年五月十
    七日九三（十三）鑑字第五八四號鑑定報告書可稽。鑑定人庚○○○○○並結證
    稱：抓漏時將系爭房屋廁所馬桶下平台拆除時，其內所含積水會滲到浴缸下方，
    且因隔牆為磚造，可能會導致六十二號三樓房屋廁所內之積水滲至系爭房屋，因
    平台地勢較低，廁所排水孔較高，將系爭房屋廁所馬桶下平台拆除時，其內所含
    積水不會從排水孔流出。且施工時間短暫，拆除時水雖有可能會流至排水孔，一
    旦平台拆除完畢，該位置地坪較低，如未做好防水，水還是可能蓄積在該處（見
    本院卷第二０九至二一一頁），鑑定人辛○○○○○亦結證稱：系爭房屋廁所馬
    桶下原平台拆除時是否會導致六十二號三樓廁所內之積水滲至系爭房屋造成漏水
    ，跟據我們判斷是有可能，如鑑定報告編號二照片所示，平台拆掉後下方兩格磁
    磚是新貼的，照施工慣例平台應為泥沙、碎磚頭，像海綿一樣可以吸住滲水，平
    台一旦拆除，沒有東西可以吸住滲水，就有可能會加速滲水，並且流到隔壁去。
    鑑定報告編號十三號照片浴室左側牆壁，即為原告主張滲水之牆壁，右側牆壁為
    與廁所相鄰之牆壁，鑑定時系爭房屋已半年無人居住，撬開浴缸下方磁磚如編號
    十四號照片，發現下方有水漬如編號十五號照片，在浴缸下方澆水如編號十六號
    照片，浴缸左側牆壁即發生滲水如編號十八號照片，所以推論馬桶下平台拆除後
    滲水透過與浴室相鄰之牆壁，加上浴缸本身滲水，就一起流到浴缸左側牆壁造成
    滲水等語甚明（見本院卷第二一三頁）。再參諸證人即原告友人丁○○結證稱：
    原告於九十一年十二月十五日至原告家，原告並未看到系爭房屋何處漏水，當時
    廁所馬桶下有一平台（見本院卷第一二七頁），及證人甲○○結證稱：伊於九十
    一年聖誕節前後至系爭房屋，當天廁所地板潮濕，有水滲進來，從房間到儲藏室
    到走道，伊有幫原告用紙板擋水，伊有聽到原告打電話給房東表示房屋滲水很厲
    害，原告的畫作都被滲水弄濕，伊有看到原告放畫作之房間滲水等語綦詳（見本
    院卷第一二九、一三０頁）。足見系爭房屋漏水造成原告畫作因水漬受損，與系
    爭房屋廁所馬桶下平台被拆除有因果關係。
  (二)第按因故意或過失，不法侵害他人之權利者，負損害賠償責任。故意以背於善良
    風俗之方法，加損害於他人者亦同。承攬人因執行承攬事項，不法侵害他人之權
    利者，定作人不負損害賠償責任。但定作人於定作或指示有過失者，不在此限。
    民法第一百八十四條第一項、第一百八十九條分別定有明文。又所謂定作有過失
    者，係指定作之事項具有侵害他人權利之危險性，因承攬人之執行，果然引起損
    害之情形；而指示有過失者，係指定作並無過失，但指示工作之執行有過失之情
    形而言。經查，被告為六十號二樓及系爭房屋之所有權人，因同棟六十號及六十
    二號一樓之房屋漏水，乃與鄰人商請丙○○抓漏並為必要之修繕工程，此經證人
    丙○○證明屬實（見本院卷第九七頁），足見丙○○係為被告完成一定之工作，
    且完成工作所須之工具及材料均由丙○○自行提供，被告僅於修繕完成後給付報
    酬，是被告與丙○○間所成立者應為承攬契約，則依上規定，如承攬人丙○○因
    執行承攬事項，不法侵害他人之權利，除被告於定作或指示上有過失外，自不負
    損害賠償責任。而系爭房屋漏水之修繕工程，依一般社會通念並不具侵害他人權
    利之危險性，則被告之定作應無過失，且被告請水電師傅丙○○進行抓漏修繕，
    係由其憑專業技能執行修繕工程，被告並不具備抓漏修繕之知識，亦無從瞭解其
    施作修復方式，則被告就亦無指示工作之執行有過失之情形。此外，原告復未能
    舉證證明被告於定作或指示有何其他過失，揆諸首揭說明，被告即無須就承攬人
    丙○○因執行承攬事項所造成對原告權利之不法侵害負賠償責任。
五綜上所述，被告抗辯其就該抓漏修繕工程之定作或指示並無過失，尚屬可信，原告
  主張被告請水電工拆除系爭房屋廁所馬桶及馬桶下平台未回復原狀，致系爭房屋漏
  水造成原告之畫作受損，被告應負侵權行為損害賠償責任，為不足採。從而，原告
  本於侵權行為法則請求被告給付一百四十萬元，洵非有據，不應准許。
六又本件事證已臻明確，兩造其餘攻擊防禦方法，於本判決結果不生影響，爰不一一
  論述，併此敘明。
據上論結，原告之訴為無理由，依民事訴訟法第七十八條，判決如主文。
中　　　華　　　民　　　國　　九十三　　年　　　十一　　月　　二十三　　日
                                        民事第四庭法      官  劉又菁
右為正本係照原本作成
如對本判決上訴，須於判決送達後廿日內向本院提出上訴狀
中　　　華　　　民　　　國　　九十二　　年　　　十一　　月　　二十四　　日
　                                                法院書記官　楊勝欽
